【裁判字號】    95,上訴,61
【裁判日期】    950801
【裁判案由】    偽造貨幣
【裁判全文】
臺灣高等法院刑事判決                  95年度上訴字第61號
上  訴  人
即  被  告  乙○○
                    （現於臺灣臺北監獄臺北分監）
指定辯護人  游文華  律師
上列上訴人因偽造貨幣案件，不服臺灣板橋地方法院94年度訴字
第1094號，中華民國94年11月25日第一審判決（起訴案號：臺灣
板橋地方法院檢察署93年度偵字第9007號），提起上訴，本院判
決如下：
    主  文
原判決撤銷。
乙○○行使偽造之通用紙幣，未遂，累犯，處有期徒刑壹年捌月
。扣案之偽造新台幣壹仟元紙幣捌紙（編號ＬＫ九一○○七七Ｕ
Ｒ貳紙，編號ＧＡ六九八八五一ＨＥ、ＢＳ二一二一四二ＸＣ、
ＺＤ二一七七一五ＪＲ、ＬＸ五七五六五七ＥＵ、ＳＬ七四五八
六六ＶＸ、ＦＥ五一一九四○ＢＭ各壹紙）沒收。
    事  實
一、乙○○有恐嚇、殺人未遂、妨害風化、偽造文書及違反麻醉
    藥品管理條例等案件前科，又其於民國82年間因違反麻醉藥
    品管理條例等案件，經原審於83年6月30日以83年度易緝字
    第112號就違反麻醉藥品管理條例部分判處有期徒刑7月，就
    違反槍砲彈藥刀械管制條例部分判處有期徒刑3月，定應執
    行有期徒刑9月，於84年2月21日確定，又於82年間復因違反
    麻醉藥品管理條例案件，經原審於83年8月9日以83年度訴緝
    字第102號判處有期徒刑5年2月，於83年9月17日確定，另於
    83年間因違反肅清煙毒條例案件，經原審於93年6月11日以
    83年度訴字第1148號判處有期徒刑3年3月，於83年7月29日
    確定，前開案件更定其執行刑為有期徒刑8年9月，於92年7
    月9日縮短刑期執行期滿（以上構成累犯），再於92年間因
    違反毒品危害防制條例案件，經原審於93年6月14日以93年
    度訴字第397號判處施用第一級毒品罪部分有期徒刑8月、施
    用第二級毒品部分有期徒刑4月，定應執行有期徒刑10月，
    經本院於94年3月15日以93年度訴字第2269號撤銷原判決，
    就施用第一級毒品罪部分判處有期徒刑10月、就施用第二級
    毒品罪部分判處有期徒刑6月，定應執行有期徒刑1年2月，
    於94年4月18日確定，現於臺灣臺北監獄臺北分監執行中。
    詎其不思悛悔，基於行使偽造通用紙幣之故意，於93年3 、
    4月間之某日，在國內某處聯邦銀行，將其所有偽造新台幣
    （下同）壹仟元紙幣8紙（其中編號LK910077UR共2紙，編號
    GA698851HE、BS212142XC、ZD217715JR、LX575657EU、SL74
    5866VX、FE511940BM各1紙）中之1紙，交予該銀行行員作為
    支付現金卡費之用，為該銀行行員發覺有異而退回，故未能
    達成其目的，嗣經警循線查悉其因通緝在案，且另涉犯違反
    毒品危害防制條例等案件，於93年5月24日向原審聲請核發
    搜索票，對臺北縣三重市○○○街7巷5號4樓其居所、乙○○暨其他在場之人及車牌號碼DKN-338號機車實施搜索，並
    對有關第一級毒品海洛因、分裝袋、研磨機、磅秤、槍械、
    子彈暨其他違法事證為扣押。警方於93年5月25日晚間在臺
    北縣三重市○○○街7巷5號4樓埋伏，發覺乙○○騎乘前開
    機車行經該處，乃尾隨跟監，至臺北縣三重市○○路93 號2
    樓之1樓下，予以逮捕，並帶同乙○○至臺北縣三重市○○○街7巷5號4樓，於同日晚間8時40分許執行搜索，扣得注射
    針筒2支、分裝勺2支、分裝袋1個，警員雖於該處發覺乙○○皮包內有可疑紙幣1紙（即上開偽造紙幣之其中1紙），但
    未立即扣案，而因警方查獲租賃契約書1份，而經乙○○同
    意，在該處簽具自願受搜索同意書，同意警方至臺北縣三重
    市○○路93號2樓之1租處搜索後，於同日晚間9時20分許帶
    同警方至該處搜索，而查獲磅秤1台、研磨機1台，並於該處
    床頭櫃上發覺乙○○之皮包內有另7紙可疑紙幣（即上開偽
    造紙幣之其中7紙），因其中編號LK910077UR可疑紙幣有2張
    ，經警方要求乙○○取出在臺北縣三重市○○○街7巷5號4
    樓發覺之可疑紙幣1紙，而查獲上開偽鈔共8紙。
二、案經臺北縣政府警察局三重分局報請臺灣板橋地方法院檢察
    署檢察官偵查起訴。
    理  由
一、訊據被告乙○○固坦承前開偽鈔中之1紙偽鈔為其所有，及
    於93年3、4月間至聯邦銀行繳款時，交付行員而行使之，因
    行員發覺有異而遭退還等節，然矢口否認知悉係偽鈔，及其
    餘偽鈔非其所有，並辯稱警方在臺北縣三重市○○路93號2
    樓之1樓下對其拘束之行為，乃違法逮捕，其未同意警方至
    其龍門路租處搜索，自願受搜索同意書係事後在警局內補簽
    ，又除在臺北縣三重市○○○街7巷5號4樓查獲其偽鈔1紙外
    ，其餘7紙偽鈔非其所有，係警員所栽贓，且非警方於其龍
    門路租處所查扣，其迄製作警詢筆錄時始初見該等偽鈔云云
    ，然查前揭扣案之紙鈔經送請中央印製廠鑑定，其結果認均
    係以彩色噴墨方式仿印，無凹版印文突起效果，紙質與真鈔
    不同，編號BS212142XC係水印以灰色墨在紙張背面仿製，安
    全線以灰色墨在紙張背面仿造，另以噴墨方式仿鈔券正面五
    段裸露部分，左下角面額數字以噴墨方式仿折光變色油墨；
    其餘偽鈔以螢光墨仿紙張螢光纖維絲及鈔券號碼（編號LX
    575657EU除外），水印以灰色墨在紙張背面仿製，安全線先
    燙印整條箔膜（含面額數字），再以灰色墨覆蓋仿鈔券正面
    五段裸露部分，左下角面額以燙印箔膜仿折光變色油墨，有
    該廠93年6月8日中印發字第0930002902號函存卷可憑。又實
    施搜索或扣押時，發現另案應扣押之物亦得扣押之，分別送
    交該管法院或檢察官，刑事訴訟法第152條規定綦詳。查附
    卷之自願受搜索同意書為被告所親自簽具乙情，為被告所不
    否認。而證人即承辦警員甲○○於原審證稱警方在被告民生
    東街居所搜索時，有發覺1紙鈔票，雖覺可疑，但並未扣案
    ，又經詢問後，知悉被告尚有龍門路租處，被告於民生東街
    居所簽具同意警方至龍門路租處之自願受搜索同意書後，帶
    同警方至該租處搜索，而在該處床頭櫃上發覺被告所有之皮
    包，內有被告證件、提款卡及7紙鈔票經核對紙鈔編號，發
    覺有2紙同號，乃認定為偽鈔，並請被告取出於民生東街發
    覺之可疑鈔票，予以一併扣案等語（參見原審卷第58頁至第
    59頁）；證人即承辦警員丙○○於原審亦證稱在民生東街被
    告居所係由何一警察同仁向被告實施搜索，伊不記得，但的
    確於該處在被告身上查獲1紙偽鈔，被告並於該處簽具自願
    受搜索同意書，而在被告龍門路租處查獲鈔票7紙，除色澤
    有異外，紙質粗糙，發覺係偽鈔等語（參見原審卷第63頁）
    ；另證人即承辦警員丁○○於原審亦證稱在被告民生東街居
    所搜索時，查悉其身上有金錢，但不確定是否係偽鈔，而被
    告因同意警方至其龍門路租處搜索，乃於民生東街居所簽具
    自願受搜索同意書，渠復於被告龍門路租處床邊小桌上查獲
    皮夾，其內有信用卡及大鈔等款項，經詢問被告，被告亦表
    示似乎為偽鈔，故請被告亦將警方在其民生東街居所發現之
    紙鈔一併取出比對，判斷應係偽鈔等語（參見原審卷第65頁
    至第66頁）。經核上開證人係由原審行隔離訊問，而勾稽其
    等證述內容，並無齟齬之處。證人即承辦警員戊○○於本院
    亦證稱那天我是最後進去的，因為是我開車，我停好車後進
    去就看到查獲物品。有看到皮包，皮包內就是放偽鈔，他（
    指被告）當時說房子是他租的等，證人即承辦警員甲○○於
    本院亦證稱搜索時，那時他身上有皮包，不曉得那張是偽鈔
    ，後來再詢問他，他為何在龍門路那邊，他說他要去住龍門
    路，我們再請他簽壹張自願同意搜索書。我們一起發現床頭
    櫃皮包內有七張偽鈔，裡面有他的（指被告的）證件在裡面
    。發現打開皮包時，當時被告在場，被告全程都在現場，發
    現偽鈔時，有請被告拿出之前那張偽鈔，並有扣押起來。當
    場七張與一張都有比對，而且當時他也沒意見。證件有被告
    的名字，而且我們有問房東是否乙○○承租，房東說是。當
    時看到的壹仟元放在被告隨身的皮包裡。後來到龍門路被告
    係一起去，在龍門路查到的七張是放在另一個皮包，原來發
    現的壹仟元因為原先沒有注意到，後來發現這七張跟那張很
    像，聯想到第一張也是偽鈔才扣押等，證人即承辦警員丙○○於本院亦證稱在民生東街發現被告皮包裡面有偽鈔，當時
    沒有警覺到偽鈔情形而沒有發覺，後來發現七張偽鈔，才發
    覺那張可能有問題，另一個皮包放在床頭那邊，自行同意搜
    索書是在民生東街那邊簽的，在龍門路房子有七張偽鈔，當
    時被告沒有意見，都承認等，足見除於被告身上查獲之一張
    偽鈔外，於被告另承租之龍門路93號2樓之1租處之床頭櫃上
    發覺有被告證件之皮包內有另7紙之偽鈔，再被告於偵查中
    且供稱，係其主動帶警方至龍門路租處查獲磅秤及偽鈔等語
    （參見偵查卷第68頁反面）。而警方於搜索前開2處所分別
    製作之搜索扣押筆錄暨扣押物品目錄表亦與前揭證人所陳相
    符，並俱經被告簽名、捺印，且有該搜索扣押筆錄暨扣押物
    品目錄表存卷得佐，足見被告確係出於自願，讓警方至其龍
    門路租處實行搜索，且扣案之8紙偽鈔，其中1紙係在被告民
    生東街居所被告之皮包內發覺，但未立即扣案，另7紙係在
    被告龍門路租處發覺，併同前開1紙偽鈔扣案無誤，故警方
    至被告龍門路租處搜索，亦無不法。揆諸首開規定，承辦警
    員於搜索票聲請事由外，另發覺被告涉犯本件犯罪嫌疑，而
    予以扣押前揭扣案之偽鈔，猶為法之所許，並得作為本件之
    證據。再被告就前揭偽鈔中之一張承認為其所有，已可成罪
    ，其既持有行使該偽鈔，而其餘之偽鈔又在其承租處查獲，
    該偽鈔自屬被告所有，前揭承辦之警員與被告並無何恩仇，
    並無栽贓之必要，且又無積極之事證足資證明前揭承辦之警
    員有何栽贓之事實，被告此之警員栽贓之所述，自無可採，
    雖被告僅承認扣案偽鈔中之1紙為其所有外，否認其餘7 紙
    偽鈔係其所有等，惟警方在被告龍門路租處執行搜索扣押，
    製有扣押物品目錄表在卷可稽（見偵查卷第33頁），被告於
    該扣押物品目錄表上，除特別註記扣案之研磨機「不是我所
    有，房門未關」等詞外，其餘扣案物品係於括號下簽名、捺
    印，復有扣案之前揭偽鈔可證，據此可見扣案之偽鈔均為被
    告所有，已甚明確，被告於警詢時雖諉稱扣案之偽鈔除其中
    1紙係其所有外，其餘為己○○帶至其龍門路租處及該處係
    己○○委託其承租云云（參見偵查卷第15頁），惟此為證人
    己○○所否認，且無積極之事證足以證明證人己○○有交付
    被告前揭之偽鈔或有請被告代為租屋之情事，是被告此之所
    述，並無可採，被告於偵查中，既已坦認係其帶同警方至龍
    門路租處查得偽鈔乙事（亦參見偵查卷第68頁反面），復可
    認證人甲○○、丙○○、丁○○上揭證述，並非虛設。再被
    告於原審準備程序中係辯稱其於被警方查獲當日，進入龍門
    路租處，係拿些日常生活用品至該處云云（參見原審卷第27
    頁），而於原審審理時則改稱該日係為己○○帶物品至該處
    云云（參見原審卷第100頁），先後所述並不一致，且證人
    己○○於偵查中已明確證述在被告龍安路租處內之物品均係
    被告所有，且扣案之偽鈔非渠所有乙節（參見偵查卷第89
    頁、第91頁），佐以被告於偵查中所自承前述龍門路址係其
    剛承租，被查獲當日，其亦第一次進入該處乙節（參見偵查
    卷第128頁），顯見在被告龍門路租處所查獲之偽鈔，係被
    告所有，前已述明，雖證人己○○於本院稱其僅看到一張偽
    鈔等，尚無從為被告有利之認定，本件尚無積極之事證足以
    證明警方至被告龍門路租處搜索時，該扣案之7紙偽鈔係他
    人置放於被告之皮夾內，被告否認該7紙偽鈔非其所有，自
    無可信，被告於偵查及原審中均坦承曾持扣案偽鈔中之一紙
    至聯邦銀行，作為繳費之用而行使之，為銀行行員發覺有異
    而遭退回乙情不諱（參見偵查卷第69頁正面、第72頁、本院
    卷第27頁、第100頁），惟其行使偽造通用紙幣之犯行，未
    達其目的，故為未遂；又按刑事訴訟法第87條第1項明文規
    定，通緝經通知或公告後，檢察官、司法警察官得拘提被告
    或逕行逮捕之。查被告前經原審以93年板院通刑清科緝字第
    351號通緝在案，有被告全國前案資料查詢表附卷可稽，其
    於93年5月25日為警在臺北縣三重市○○路93號2樓之1樓下
    為警查獲，警方係以通緝到案予以逮捕乙節，被告於警詢時
    亦供稱無訛（參見偵查卷第15頁），故前開逮捕乃依法為之
    ，並無不法可言。被告請求調三重分局其被逮捕時在拘留所
    、警訊筆錄時之錄影帶等可以證明警員的跟監有違常理及警
    員之說謊等，惟本件事證已明，被告此之請求核無必要。被
    告前揭之所辯，無非卸責之詞，不足採信，本件事證業臻明
    確，被告犯行堪以認定。
二、按依據中央銀行在臺灣地區委託臺灣銀行發行新台幣辦法之
    規定，新台幣為臺灣地區流通貨幣。核被告在上揭時、地行
    使偽造之新台幣紙幣而未得逞，係犯刑法第196條第3項、第
    1項前段之行使偽造通用紙幣未遂罪。起訴意旨認被告係犯
    刑法第196條第1項之罪，尚有未洽，查其於82年間因違反麻
    醉藥品管理條例等案件，經原審於83年6月30日以83年度易
    緝字第112號就違反麻醉藥品管理條例部分判處有期徒刑7月
    ，就違反槍砲彈藥刀械管制條例部分判處有期徒刑3月，定
    應執行有期徒刑9月，於84年2月21日確定，又於82年間復因
    違反上開條例案件，經原審於83年8月9日以83年度訴緝字第
    102號判處有期徒刑5年2月，於83年9月17日確定，另於83年
    間因違反肅清煙毒條例案件，經原審於93年6月11日以83年
    度訴字第1148號判處有期徒刑3年3月，於83年7月29日確定
    ，前開案件更定其執行刑為有期徒刑8年9月，甫於92年7月9
    日縮短刑期執行期滿，有被告前案紀錄表可按，其於有期徒
    刑執行完畢後，5年內再犯本件有期徒刑以上之罪，不論依
    修正前之刑法第47條，或修正後之刑法第47條第1項之規定
    ，均構成累犯，對被告而言並無有利或不利之情形，自不生
    新舊法比較之問題，依刑法第2條第1項規定，應逕依修正前
    之刑法第47條，論以累犯，並加重其刑。被告雖已著手行使
    偽造通用紙幣行為之實施，但被發覺而未完成，為未遂犯，
    不論依修正前之刑法第26條，或修正後之刑法第25條第2項
    之規定，均得減輕其刑，依刑法第2條第1項規定，應逕依修
    正前是應依刑法第26條前段之規定，按既遂犯之刑減輕之。
三、原審對被告為有罪科刑之判決，固非無見，惟原判決認被告
    有意圖供行使之用而收集偽造通用紙幣之行為，惟查本件就
    此部分，並無積極之事證足以證明被告有此行為，原判決就
    此部分之認定，尚有未洽，被告上訴否認前揭偽鈔中之七張
    非其所有，為無理由，惟原判決既有前揭之未洽，應由本院
    將原判決撤銷改判。爰審酌被告行使偽造紙幣，擾亂社會金
    融秩序，兼衡其犯罪動機、目的、手段、素行、犯後態度等
    一切情狀，茲量處如主文所示之刑。扣案之前揭紙幣，依刑
    法第200條規定，不問是否屬於被告所有，應予沒收。
據上論斷，應依刑事訴訟法第369條第1項前段、第364條、第299
條第1項前段，刑法第196條第3項、第1項前段、第2條第1項前段
、修正前刑法第47條、第26條前段、第200條，罰金罰鍰提高標
準條例第1條前段判決如主文。
本案經檢察官劉靜婉到庭執行職務。
中    華    民    國    95    年    8     月    1     日
                  刑事第七庭  審判長法  官  陳正雄
                                    法  官  蔡光治
                                    法  官  許宗和
以上正本證明與原本無異。
如不服本判決，應於收受送達後十日內向本院提出上訴書狀，其
未敘述上訴之理由者並得於提起上訴後十日內向本院補提理由書
（均須按他造當事人之人數附繕本）。
                                    書記官  沈秀容
中    華    民    國    95    年    8     月    8     日
附錄：本案論罪科刑法條全文
刑法第196條（行使收集或交付偽造變造通貨、幣券罪）
行使偽造、變造之通用貨幣、紙幣、銀行券，或意圖供行使之用
而收集或交付於人者，處3年以上10年以下有期徒刑，得併科5千
元以下罰金。
收受後方知為偽造、變造之通用貨幣、紙幣、銀行券而仍行使，
或意圖供行使之用而交付於人者，處5百元以下罰金。
第1項之未遂犯罰之。


司法院資訊處製作；財團法人民間司法改革基金會備份。
